臺灣士林地方法院刑事判決　　　　　　　　　　　　九十一年度交易字第一三三號
　　聲　請　人　臺灣士林地方法院檢察署檢察官
　　被　　　告　丙○○
右列被告因過失致死案件，經檢察官聲請簡易判決處刑（九十一年度偵字第二四八七
號），本院認不宜為簡易判決處刑（九十一年度交簡字第一一一０號），改依通常程
序審理，判決如左：
    主  文
丙○○因過失致人於死，處有期徒刑拾月。
    事  實
一、丙○○並無駕駛執照，於民國（下同）九十一年三月五日上午九時五分許，騎乘
    車牌號碼ＭＥＺ─八二五號重型機車，沿臺北市大同區○○○路由東往西方向行
    駛，途經臺北市大同區○○○路二二五巷口時，原應注意汽機車行近行人穿越道
    時，應減速慢行，遇有行人穿越時，無論有無交通警察指揮或號誌指示，均應暫
    停讓行人先行通過，並應注意車前狀況，隨時採取必要之安全措施，且依當時情
    況天候為晴、路況乾躁、無缺陷、無障礙物、視距良好，並無不能注意之情事，
    竟仍疏未注意，而貿然前進，適吳蘇桂以步行方式，沿臺北橋下迴轉道之行人穿
    越道由南往北方向正常行走，穿越民權西路，已幾近走至路邊，丙○○因疏未注
    意車前狀況且未讓行人優先通行而撞及吳蘇桂，致吳蘇桂當場倒地，並受有顱內
    出血之傷害，經緊急送醫後不治死亡。
二、案經臺灣士林地方檢察署檢察官據報相驗後自動檢舉，再由吳蘇桂之子甲○○告
    訴後偵查聲請簡易判決處刑，本院改依通常程序審理。
    理  由
一、訊據被告丙○○，對於其並無駕駛執照，然於右開時、地騎乘ＭＥＺ─八二五號
    重型機車，撞及行走於行人穿越道之行人吳蘇桂，致吳蘇桂當場倒地，並受有顱
    內出血之傷害，嗣因傷重不治死亡之事實，坦承不諱，並經被害人吳蘇桂之子甲
    ○○指訴其母因車禍傷重死亡之情節甚詳，復有道路交通事故調查報告表、交通
    事故談話紀錄表、交通事故補充資料表各一份（以上均影本）、現場照片七張附
    卷可稽，而被害人吳蘇桂確因本件車禍傷重死亡，亦經臺灣士林地方法院檢察署
    檢察官督同檢驗員相驗屬實，製有相驗筆錄、相驗屍體證明書、驗斷書等在卷可
    憑。另被害人吳蘇桂當時行進方向究竟是由北向南或由南向北，被告於交通事故
    談話紀錄表之記載上，係稱：「突然我看到一行人站在行人穿越道上，面向南，
    要南向北穿越馬路。」，於警訊中稱：「適撞及走在斑馬線上（南向北）一行人
    。」（見九十一年相字第一八八號卷第五頁背面）。於偵查中稱：「死者由我右
    手邊往我左手邊走，我不太清楚行人的方向。」（見同上卷第十六頁背面），於
    本院調查中供稱：警訊中確實有說行人是由南往北，在交通事故談話紀錄中好像
    有說行人是面向南等語（見本院九十一年八月二十二日審理筆錄），是被告對行
    人行進方向似並不確定，然告訴人甲○○指稱：伊到現場時，母親還在現場，有
    水果散落身旁，伊母親買水果都是從二二五巷出來，越過民權西路，穿過台北橋
    下迴轉道到民權西路對面之太平市場買，現場還遺留水果及假牙，水果散落在斑
    馬線上，應是伊母親買好水果，由南向北要往二二五巷方向回家等語（見同上卷
    第十五頁背面及本院九十一年八月二十二日審理筆錄），依告訴人對被害人生活
    習性及現場遺留物品之推斷，應認被害人當時之行進方向係由南往北始正確，而
    卷附道路交通事故調查報告表繪製之現場圖，繪製行人行進之方向為由北向南往
    台北橋下方向行走，依承辦員警宋忠恕員警到庭證稱：此是根據駕駛者之口述等
    語（見本院九十一年七月十五日訊問筆錄），應認此繪製行人行走方向洵屬錯誤
    ，本院不採，是被害人之行進方向既是由南往北，且被告於警訊中自承其騎乘於
    外側車道，而車禍地點已近路邊，可見被害人已穿越大半路口，被告竟未見其前
    來而撞及，足認其確有疏未注意之處。按汽機車駕駛人應注意車前狀況並隨採取
    必要之安全措施，又汽車行近行人穿越道前，應減速慢行，遇有行人穿越時，無
    論有無交通警察指揮或號誌指示，均應暫停讓行人先行通過，道路交通安全規則
    第九十四條第三項、第一百零三條分別定有明文，被告騎車自應注意上述道路交
    通安全規則規定。又依附卷之道路交通事故調查報告表所載，當時情況天候為晴
    、路況乾躁、無缺陷、無障礙物、視距良好，並無不能注意之情事，其竟疏未注
    意，未暫停讓行人優先通行，即貿然通過行人穿越道，致碰撞被害人，並造成被
    害人傷重死亡，其有過失甚為灼然。本件經送台北市車輛行車事故鑑定委員會鑑
    定結果，亦同此認定，此有該會函文及九十一年五月八日北鑑審字第九一三００
    九二七００號鑑定意見書一份附卷供參。被告既有過失，且其過失行為與被害人
    之死亡間復有相當因果關係，本件事證已臻明確，被告犯行洵堪認定。
二、核被告所為，係犯刑法第二百七十六條第一項之過失致人於死罪。查被告自承並
    無加駛執照，且其行經行人穿越道不依規定讓行人優先通行，因而致人死亡，應
    依道路交通管理處罰條例第八十六條第一項規定加重其刑。另到現場處理之員警
    乙○○○○於本院調查中雖證稱：伊接獲無線電通報要去現場處理，去現場前不
    知肇事者是誰，去現場時傷者不在現場，被告當時有過來告訴伊，他是騎車肇事
    的人等語（見本院九十一年七月十五日訊問筆錄），然被告自承：伊叫救護車把
    被害人送醫，警察是事後才到醫院對伊做筆錄，去醫院之後伊跟警察到派出所，
    好像沒有回到現場，在醫院做筆錄前，伊不記得警察是否知道伊是肇事者，只知
    道他有來問伊等語（見本院九十一年八月二十二日審理筆錄），衡情，員警每日
    處理案件眾多，且本院訊問時距案發亦有相當時日，其記憶應不及被告清晰，是
    依被告供稱員警乃事後才到醫院做筆錄，且之前員警已先到現場處理，則員警於
    到醫院前當已依肇事車輛查出肇事者為何人，則被告自不合自首規定，附此敘明
    。爰審被告雖無前科紀錄、素行尚稱良好，然本件車禍應負完全之過失責任，其
    不僅無照駕駛，且過失程度嚴重，雖告訴人表示願原諒被告，不欲再追究，然被
    告犯後迄今均未曾主動向被害人家屬表達和解之意，尚難認其已有悔意等一切情
    狀，量處如主文所示之刑。
據上論斷，應依刑事訴訟法第四百五十二條、第二百九十九條第一項前段，刑法第二
百七十六條第一項，道路交通管理處罰條例第八十六條第一項，罰金罰鍰提高標準條
例第一條前段，判決如主文。
本案經檢察官楊淑芬到庭執行職務
中      華      民      國     九十一     年      九      月     五     日
                                      臺灣士林地方法院刑事第三庭
                                          法  官  楊  迺  伶
右正本證明與原本無異。
如不服本判決，應於判決送達後十日內，向本院提出上訴狀。
                                          書記官  趙  彩  彤
中      華      民      國     九十一     年      九      月     九     日
附錄本案論罪科刑法條
刑法第二百七十六條第一項：
  因過失致人於死者，處二年以下有期徒刑、拘役或二千元以下罰金。
